臺灣臺南地方法院民事裁定　　　　　　　96年度財管字第42號
聲　請　人　乙○○
上列聲請人聲請為被繼承人甲○○指定遺產管理人事件，本院裁
定如下：
    主      文
選任財政部國有財產局臺灣南區辦事處臺南分處為被繼承人甲○
○之遺產管理人。
聲請程序費用新臺幣壹仟元由被繼承人甲○○之遺產負擔。
    理　　　由
一、按繼承開始時，繼承人之有無不明者，由親屬會議於一個月
    內選定遺產管理人，並將繼承開始及選定遺產管理人之事由
    ，向法院報明；無親屬會議或親屬會議未於前條所定期限內
    選定遺產管理人者，利害關係人或檢察官，得聲請法院選任
    遺產管理人，民法第一千一百七十七條、第一千一百七十八
    條第二項分別定有明文。
二、本件聲請意旨略以：被繼承人甲○○（日據時代明治三十六
    年八月一日生，昭和七年四月十九日死亡，生前最後住所：
    臺南州新豊郡皈仁庄八甲千九百九番地）與聲請人共有坐落
    臺南縣仁德鄉○○段八三○地號土地一筆。經查被繼承人甲
    ○○之子林丁就歿於大正十一年二月二十三日，此外被繼承
    人甲○○無其他直系血親卑親屬存在，而依被繼承人甲○○
    之親屬戶籍資料記載，其父母、兄弟姊妹、祖父均於日據時
    代即已死亡，又雖查無其祖母、外祖父母之戶籍資料，但可
    知係因渠等生卒年太久遠，已不可考，致甲○○所遺留之前
    開不動產無人繼承，而聲請人為上開不動產之共有人，為利
    害關係人，為此爰依法聲請裁定指定被繼承人甲○○之遺產
    管理人等語。
三、經查：聲請人主張之前開事實，業據提出土地登記第二類謄
    本一件、繼承系統表一件、除戶謄本九件為證，是聲請人之
    主張堪信為真實。又被繼承人甲○○查無法定繼承人存在，
    復未依民法第一千一百七十七條之規定選定遺產管理人，亦
    未以遺囑指定遺產管理人，而聲請人與被繼承人甲○○共有
    坐落臺南縣仁德鄉○○段八三○地號土地，故聲請人以利害
    關係人之身分，聲請選任被繼承人甲○○之遺產管理人，核
    與上開規定並無不合，應予准許。
四、按公示催告期限屆滿，無繼承人承認繼承時，其遺產於清償
    債權，並交付遺贈物後，如有剩餘，歸屬國庫；又按非公用
    國有財產以財政部國有財產局為管理機關，民法第一千一百
    八十五條、國有財產法第十二條分別定有明文。查本件被繼
    承人甲○○既查無法定繼承人存在，又未依民法第一千一百
    七十七條之規定選定遺產管理人，亦未以遺囑指定遺產管理
    人，而被繼承人甲○○之上開遺產係坐落在臺南縣，倘該遺
    產無人承認繼承時，將於清償債權，交付遺贈物後，歸屬國
    庫。為使被繼承人甲○○遺產之處置順利進行，本院認選任
    財政部國有財產局臺灣南區辦事處臺南分處為被繼承人甲○
    ○之遺產管理人為適當。
五、依非訟事件法第一百五十七條、第二十四條第一項，裁定如
    主文。
中　　華　　民　　國　　96　　年　　8 　　月　　31　　日
                  家事法庭    法　官　葉惠玲
上為正本係照原本作成。
如對本裁定抗告須於裁定送達後10日內向本院提出抗告狀，並應
繳納抗告費新臺幣1000元。
中　　華　　民　　國　　96　　年　　8 　　月　　31　　日
                              書記官　鄭秀美
